臺灣臺南地方法院民事裁定
                                  110年度消債更字第160號
聲  請  人
即債務人    李佳蓉  

上列債務人因消費者債務清理事件聲請更生，本院裁定如下：
    主  文
債務人李佳蓉自民國一一一年七月二十五日下午四時起開始更生
程序，並命司法事務官進行本件更生程序。
    理  由
一、按債務人不能清償債務或有不能清償之虞者，得依本條例所
    定更生程序，清理其債務；債務人無擔保或無優先權之本金
    及利息債務總額未逾新臺幣（下同）1,200萬元者，於法院
    裁定開始清算程序或宣告破產前，得向法院聲請更生；債務
    人對於金融機構負債務者，在聲請更生或清算前，應向最大
    債權金融機構請求協商債務清償方案，或向其住、居所地之
    法院或鄉、鎮、市、區調解委員會聲請債務清理之調解；法
    院開始更生程序之裁定，應載明其年、月、日、時，並即時
    發生效力。前項裁定不得抗告，並應公告之；法院裁定開始
    更生或清算程序後，得命司法事務官進行更生或清算程序。
    消費者債務清理條例（下稱消債條例）第3條、第42條第1項
    、第151條第1項、第45條、第16條第1項前段分別定有明文
    。　　
二、聲請意旨略以：聲請人積欠如附表所示債權人債務，有擔保
    債務2,700,000元、無擔保無優先權債務7,169,491元。聲請
    人於民國110年3月2日聲請消債條例前置調解(本院110年度
    南司消債調字第119號)，最大債權金融機構花旗(台灣)商業
    銀行提出180期、利率0%、每期還款1,878元之清償方案，惟
    聲請人曾做過子宮切除術，罹患甲狀腺腫大，身體健康狀況
    不佳，每月薪資收入不豐，且尚有如附表編號4至20之債務
    未列入清償方案，顯無法負擔上開清償方案，故調解不成立
    。聲請人現於宇盛鐵工廠擔任會計，每月薪資收入約為24,0
    00元，無領取社會補助。聲請人每月平均支出15,000元，名
    下財產僅臺南市○區○○段0000地號土地及其上門牌號碼臺南
    市○區○○路0段000巷00號房屋（均已查封）、臺南市○○區○○
    段0000地號土地（公同共有6分之5）、汽車一輛（車貸未還
    ）、東山區農會存款餘額2,598‬元、安定區農會存款餘額1,
    000‬元、玉山商業銀行前鎮分行存款餘額98,030‬元、富邦
    人壽保單一份（保單價值31元）、安泰人壽保單一份（未陳
    報保單價值），無其他財產，實無力清償債務。是衡以債務
    人之財產、勞力及信用綜合判斷，就已屆清償期之債務，顯
    已陷於全盤繼續不能清償之客觀情狀，而有不能清償債務之
    情事。聲請人係一般消費者，未從事營業，且未經法院裁定
    開始清算程序或宣告破產。爰依消債條例之規定，提出本件
    更生之聲請等語。
三、本院之判斷：
(一)聲請人主張其為一般消費者，5年內未從事營業活動，積欠
    如附表所示之債權人債務，有擔保債務2,700,000元、無擔
    保無優先權債務7,169,491元等情，業據其提出債權人清冊
    、財團法人金融聯合徵信中心當事人綜合信用報告-債務清
    理條例前置協商專用債權人清冊、財團法人金融聯合徵信中
    心查詢當事人綜合信用報告回覆書、土地登記第一類謄本、
    建物登記第一類謄本、本院109年度司票字第917號民事裁定
    、109年度司票字第126號民事裁定、108年度司促字第29389
    號支付命令、109年度司促字第28610號支付命令、109年度
    司票字第2174號民事裁定、109年度司促字第17305號支付命
    令等件為證（南司消債調字卷第23-34、37-42頁；消債更字
    卷第21-30、41-54、186-192、201-251頁）。且有如附表所
    示之債權人陳報狀在卷可稽，其中附表編號5、11、12、15
    、17、19、20之債權人未提出債權債務證明，聲請人亦未提
    出債權債務證明，難認有該債權債務存在，故不列入債權，
    是聲請人積欠如附表所示，有擔保債務金額為2,862,657元
    、無擔保無優先權債務金額為4,812,176元。是聲請人為一
    般消費者，現積欠無擔保或無優先權之本金及利息債務總額
    未逾12,000,000元，堪可認定。聲請人在本件更生聲請前，
    於110年3月2日依消債條例第151條第1項規定向本院聲請債
    務前置協商，最大債權金融機構花旗(台灣)商業銀行提出18
    0期、利率0%、每期還款1,878元之清償方案，惟聲請人曾做
    過子宮切除術，罹患甲狀腺腫大，身體健康狀況不佳，每月
    薪資收入不豐，且尚有如附表編號4至20之債務未列入清償
    方案，則聲請人顯無法負擔上開清償方案，致雙方調解不成
    立，本院於110年4月12日發給聲請人調解不成立證明書等情
    ，亦據其提出110年度南司消債調字第119號調解不成立證明
    書為證（消債更字卷第31頁），並經本院調閱該調解事件卷
    宗核之相符。是聲請人提起本件更生聲請前，已踐行前置調
    解程序而調解不成立之事實，亦可認定。　　
(二)聲請人主張其曾做過子宮切除術，罹患甲狀腺腫大，身體健
    康狀況不佳，現於宇盛鐵工廠擔任會計，每月薪資收入約為
    24,000元，無領取社會補助等情，業據其提出身分證影本、
    勞工保險被保險人投保資料表、108、109年度綜合所得稅各
    類所得資料清單、奇美醫療財團法人柳營奇美醫院診斷證明
    書、戴德森醫療財團法人嘉義基督教醫院診斷證明書、中央
    健康保險署南區業務組保險對象加保記錄明細表、宇盛鐵工
    廠在職證明書為證（南司消債調字卷第43-47、51、65頁；
    消債更字卷第33-35、39、57-59、198-200、278頁）。又依
    本院調閱之聲請人稅務電子閘門財產所得調件明細表，核與
    聲請人之主張大致相符，應可採信。是應以每月薪資24,000
    元認定為聲請人固定收入。另聲請人主張其名下財產僅臺南
    市○區○○段0000地號土地及其上門牌號碼臺南市○區○○路0段0
    00巷00號房屋（均已查封）、臺南市○○區○○段0000地號土地
    （公同共有6分之5）、汽車一輛（車貸未還）、東山區農會
    存款餘額2,598‬元、安定區農會存款餘額1,000‬元、玉山商
    業銀行前鎮分行存款餘額98,030‬元、富邦人壽保單一份（
    保單價值31元）、安泰人壽保單一份（未陳報保單價值），
    無其他財產，有聲請人提出之全國財產總歸戶財產查詢清單
    、債務人清冊、土地登記第一、二類謄本、建物登記第一類
    謄本、本院109年度司執字第111617號執行命令影本、東山
    區農會存摺、安定區農會存摺、玉山商業銀行前鎮分行存摺
    在卷可憑(南司消債調字卷第49頁；消債更字卷第19-20、37
    、186-196、204-209、252、280-284頁）。聲請人雖有上開
    不動產，然臺南市○區○○段0000地號土地及其上門牌號碼臺
    南市○區○○路0段000巷00號房屋，均已經查封，依本院109年
    度司執字第111617號執行命令所載，其估價金額為1,895,82
    3元，而其抵押權人為葉龍川，擔保之債權額為2,000,000元
    ，尚不足以清償，難認聲請人之財產可清償其餘無擔保無優
    先權債務。又依本院調閱之臺南市○○區○○段0000地號土地查
    詢資料、聲請人之稅務電子閘門財產所得調件明細表，亦核
    與聲請人所陳相符。基此，聲請人目前償債能力應其每月平
    均薪資24,000元為據。　
(三)按債務人必要生活費用，以最近一年衛生福利部或直轄市政
    府所公告當地區每人每月最低生活費一點二倍定之，消債條
    例第64條之2第1項定有明文。債務人聲請更生或清算時所提
    財產及收入狀況說明書，其表明每月必要支出之數額，與消
    債條例第64條之2第1項、第2項規定之認定標準相符者，毋
    庸記載原因、種類及提出證明文件，亦為消債條例施行細則
    第21之1條第3項所明定。參酌聲請人居住地即臺南市政府公
    告111年度臺南市低收入戶最低生活費用每人每月為14,230
    元，該生活費標準係按照政府最近1年平均每人消費支出（
    包括食品費、衣著鞋襪費、房租水電費、家居管理費、醫療
    保健費、交通通訊費、娛樂教育費及雜項支出）百分之60訂
    定，故消債條例之債務人每月生活費標準自堪以上開每人每
    月最低生活費1.2倍即17,076元計之（計算式：14,230元 ×1
    .2＝17,076元，元以下四捨五入）。聲請人陳報其個人每月
    生活必要費用約15,000元，未逾越前開標準，尚屬合理。
(四)準此，聲請人目前每月平均薪資24,000元，扣除其每月生活
    必要費用15,000元後，餘額9,000元，且經債權人陳報債權
    後，其無擔保無優先債權金額達4,812,176元，是聲請人陳
    稱其收入無法負擔債務，堪可採信。依此，聲請人之經濟狀
    況，確已達有不能清償之程度，而有更生之原因，及藉助更
    生制度調整其與債權人間之權利義務關係而重建其經濟生活
    之必要。
四、綜上所述，依債務人之收入財產及必要生活支出之情形，已
    達有不能清償之程度；債務人係一般消費者，未曾從事營業
    ，其無擔保或無優先權之本金及利息債務總額未逾12,000,0
    00元，亦曾踐行前置調解程序而調解不成立，復未經法院裁
    定開始清算程序或宣告破產，又無消債條例第6條第3項、第
    8條或第46條各款所定應駁回更生聲請之事由存在，債務人
    聲請本件更生，應予准許，爰裁定如主文所示。
中    華    民    國    111    年     7   月   25   日
                  民事第一庭    法  官  盧亨龍
以上正本係照原本作成。
本裁定不得抗告。
本裁定已於民國111年7月25日下午4時公告。　　　　　
中　　華　　民　　國　　111 　年　　7 　　月　　25　　日
                                書記官  謝婷婷　　　　　　　　　
附表：債權人清冊(幣別均為新臺幣，年份均為民國)
編號 債權人 陳報債權額 備註   1 花旗(台灣)商業銀行股份有限公司 截至110年7月13日止，債權總金額為262,658元 消債更字卷第122-126頁   2 聯邦商業銀行股份有限公司 截至110年7月12日止，債權總金額為53,038元 消債更字卷第150-160頁   3 玉山商業銀行股份有限公司 截至110年7月7日止，債權總金額為58,480元 消債更字卷第112-116頁   4 裕融企業股份有限公司 截至110年7月7日止，債權總金額為862,657元 （有擔保債權） ⒈消債更字卷第110頁。 ⒉車輛抵押之貸款，為有擔保債權。 ⒊聲請人提出本院109年度司票字第917號民事裁定(消債更字卷第250-251頁)。   5 大金當鋪（或天金當鋪） 900,000‬元 聲請人及債權人均未提出債權債務證明，不列入債權。   6 蘇育廷 100,000‬元 聲請人提出本院109年度司票字第126號民事裁定(消債更字卷第220-228頁)   7 陳淑幸 928,000‬元 ⒈債權人提出高雄市楠梓區調解委員會調解書(消債更字卷第162-172頁)。 ⒉依調解書所載，賠償本金為464,000元，加計1倍之懲罰性違約金應為928,000‬元。 ⒊本債權為侵權行為損害賠償債權，亦為無擔保無優先權債權。 ⒋聲請人提出本院108年度司促字第29389號支付命令(消債更字卷第240-248頁)。   8 呂玉玲 500,000‬元 聲請人提出本院109年度司促字第28610號支付命令(消債更字卷第234-238頁)   9 呂亞帆 110,000‬元 聲請人提出本院109年度司票字第2174號民事裁定(消債更字卷第210-218頁)  10 張宗一 400,000‬元 聲請人提出本院109年度司促字第17305號支付命令(消債更字卷第230-232頁)  11 張銘凱　 400,000‬元 聲請人及債權人均未提出債權債務證明，不列入債權。  12 李國維 300,000‬元 聲請人及債權人均未提出債權債務證明，不列入債權。  13 董仁宏 1,650,000元 債權人提出支票影本及票理由單影本(消債更字卷第288-294頁)  14 李惠玲  450,000元 債權人提出本票影本(消債更字卷第118-120頁)  15 李佳芬 350,000‬元 聲請人及債權人均未提出債權債務證明，不列入債權。  16 葉龍川 （抵押權人） 2,000,000元 （有擔保債權） ⒈債權人提出他項權利證明書、抵押權設定契約書、借款契約書、本票、授權書(消債更字卷第128-148頁)。 ⒉聲請人提出土地登記第一類謄本、建物登記第一類謄本(消債更字卷第186-192頁)。  17 吳志斌 500,000‬元 聲請人及債權人均未提出債權債務證明，不列入債權。  18 林坤略 300,000‬元 債權人提出支票影本及票理由單影本  19 黃靜宜 400,000‬元 聲請人及債權人均未提出債權債務證明，不列入債權。  20 蔡易良 590,000‬元 聲請人及債權人均未提出債權債務證明，不列入債權。  合計 有擔保債權： 2,862,657元  無擔保無優先債權： 4,812,176元。 ①編號5、11、12、15、17、19、20不列入債權。 ②編號4、16為有擔保債權。 ③編號1至3、6至10、13、14、18為無擔保無優先債權。